【裁判字號】    95,交聲,211
【裁判日期】    951011
【裁判案由】    違反道路交通管理處罰條例聲明異議
【裁判全文】
臺灣新竹地方法院交通事件裁定  九十五年度交聲字第二一一號
原處分機關  交通部公路總局新竹區監理所
異  議  人
即受處分人  啟明營造有限公司
代  表  人  丙○○
代  理  人  甲○○
上列異議人即受處分人因違反道路交通管理處罰條例案件，對於
交通部公路總局新竹區監理所九十五年三月二十一日竹監自字第
裁五０─Ｅ00000000號所為之違反道路交通管理事件裁
決不服，聲明異議，本院裁定如下：
    主  文
原處分撤銷。
啟明營造有限公司不罰。
    理  由
一、原處分機關處分意旨略以：異議人為車牌號碼九Ｎ－三二三
    三號自用小客車所有人，緣於民國九十四年十月十二日十一
    時十六分，異議人所有之上開車牌號碼九Ｎ－三二三三號自
    用小客車行經有燈光號誌管制之省道台三線七十三．五公里
    處交叉路口闖紅燈，乃經新竹縣警察局橫山分局依採證照片
    逕行舉發，嗣異議人未依限到案接受裁決，原處分機關乃以
    違反道路交通管理處罰條例第五十三條（贅載第一項）、第
    六十三條第一項第三款（漏載第三款）之規定，逕行裁處罰
    鍰新臺幣（下同）五千四百元，並記違規點數三點。
二、異議人聲明異議意旨略以：異議人並未接獲舉發單，當時車
    牌號碼九Ｎ－三二三三號自用小客車係由異議人之員工即代
    理人甲○○使用，但異議人之員工甲○○明知該處有照相設
    備，應不敢闖紅燈等語。
三、按犯罪事實應依證據認定之，無證據不得認定犯罪事實；又
    不能證明被告犯罪或其行為不罰者，應諭知無罪之判決，刑
    事訴訟法第一百五十四條第二項、第三百零一條第一項，分
    別定有明文。又認定不利於被告之事實，須依積極證據，苟
    積極證據不足為不利於被告事實之認定時，即應為有利於被
    告之認定，更不必有何有利之證據；且事實之認定，應憑證
    據，如未能發現相當證據，或證據不足以證明，自不能以推
    測或擬制之方法，以為裁判基礎；而認定犯罪事實所憑證據
    ，雖不以直接證據為限，間接證據亦包括在內；然而無論直
    接或間接證據，其為訴訟上之證明，須於通常一般之人均不
    致有所懷疑，而得確信其為真實之程度者，始得據為有罪之
    認定，若其關於被告是否犯罪之證明未能達此程度，而有合
    理性懷疑之存在，致使無從形成有罪之確信，根據「罪證有
    疑，利於被告」之證據法則，即不得遽為不利被告之認定，
    亦分別有最高法院三十年上字第八一六號、四十年台上字第
    八六號、七十六年台上字第四九八六號等判例可資參照。而
    依道路交通管理處罰條例第八十九條規定，法院受理有關交
    通事件，準用刑事訴訟法之規定，前開規定自得準用於本件
    聲明異議案件。據此，公路主管機關以行為人違反道路交通
    管理處罰條例之行為，而據以裁處行為人時，仍應負積極之
    舉證責任，倘其未提出任何證據以證明行為人之違規行為，
    或所提出之證據未達於通常一般之人均不致有所懷疑，而得
    確信其為真實之程度，致尚有合理性懷疑之存在，根據「罪
    證有疑，利於被告」之證據法則，即不得遽為不利於行為人
    之認定，其理甚明。
四、經查，本件固係原舉發機關新竹縣警察局橫山分局依現場照
    相採證照片逕行舉發後，連同舉發通知單及採證照片付郵寄
    送異議人之營業所即新竹縣竹東鎮○○街二巷八號一樓，惟
    因異議人實際上已未在上開營業所營業，上開舉發通知單及
    採證照片乃寄存在竹東郵局，嗣因異議人逾期三個月未領取
    ，該受寄存之竹東郵局乃將之銷燬等情，除據異議人陳述在
    卷，並據證人即新竹縣警察局橫山分局警員乙○○到庭證述
    明確，並有中華郵政股份有限公司竹北光明郵局九十五年五
    月十九日（九五）光郵字第二九號簡覆表在卷足參。然此乃
    僅係舉發送達之程序是否合法之問題，尚不足以據為異議人
    是否確有違規事實之認定。
五、第查，本件原舉發機關新竹縣警察局橫山分局依法逕行舉發
    後，固確曾將舉發通知單連同採證照片送達異議人，然因異
    議人實際上已未在營業所營業，致該舉發通知單及採證照片
    以寄存送達方式寄存在在竹東郵局，嗣更因異議人逾期三個
    月未領取，該受寄存之竹東郵局乃將之銷燬，已如上述，因
    之異議人實際上確實無從檢視該採證證片是否確然屬實。再
    者，舉發機關及公路主管機關舉發、裁處行為人時，本即應
    負積極之舉證責任，亦詳如上述，故原舉發機關逕行舉發後
    ，縱然確曾將採證照片送達異議人，亦應善自保存採證之底
    片或照片，以憑據以認定異議人之交通違規行為。然證人即
    原舉發機關新竹縣警察局橫山分局承辦員警乙○○乃到庭結
    證稱：「現場感應器感應有違規之後，每隔一段時間整理一
    次送洗照片之後，再複製成光碟，原來的底片過了一段時間
    後就會銷燬，現在底片已經銷燬。之後按照違規的照片逕行
    舉發，但是只有填載通知單，沒有存根聯及移送聯，再將舉
    發的內容傳輸給監理機關。（通知單有沒有保留影本？）沒
    有，我們只負責審核照片，核對車籍資料是否相符，之後委
    外製作通知單傳輸跟送達，連同照片送達給違規的行為人。
    （違規的光碟依規定是否應予保存？）．．．我們內部規定
    要保存三年，是為了要有違規行為人異議的時候可以舉證。
    （現在光碟置於何處？）已經找不到了。異議人聲明異議時
    曾經到分局來查看，但前後的光碟都有，但就是異議人違規
    的那一段時間的那一片找不到。（確定已經找不到？）是，
    收到傳票以後再清查一次還是沒有找到。（本件違規當時的
    照片是否有印象？）沒有。．．．這件事情的確有疏失，如
    果．．．認為有疏失，請法院撤銷原處分」等情，顯然原舉
    發機關、原處分機關確已無從提出任何積極證據以證明異議
    人確有如裁決處分所載之違規事實甚明。
六、揆諸上揭說明，本件原舉發機關、原處分機關既無法提出任
    何積極證據以證明異議人確有如裁決處分所載之違規事實，
    即不得遽為不利於異議人之認定，應逕為有利於異議人之認
    定。從而，原處分機關未依證據法則予詳查，遽予裁罰，自
    有未洽，應認為本件異議為有理由，爰將原處分應予以撤銷
    ，另為異議人不罰之諭知。
據上論斷，應依道路交通案件處理辦法第二十條前段，裁定如主
文。
中    華    民    國  九十五  年    十    月    十一  日
                            臺灣新竹地方法院交通法庭
                                法    官  汪  銘  欽
以上正本證明與原本無異。
如不服本裁定，應於裁定送達後五日內向本院提出抗告狀。
中    華    民    國  九十五  年    十    月    十一  日
                                書 記 官  陳  秀  子


司法院資訊處製作；財團法人民間司法改革基金會備份。
